行　政　法　院　判　決　　　　　　　　　　　　　　八十七年度判字第二六八號
　　原　　　告　甲○○
　　被　　　告　財政部高雄市國稅局
右當事人間因綜合所得稅事件，原告不服行政院中華民國八十六年十月二日台八六訴
字第三七六八三號再訴願決定，提起行政訴訟。本院判決如左︰
　　主  文
原告之訴駁回。
　　事  實
緣原告八十三年度綜合所得稅結算申報，被告以原告漏報利息所得新台幣（下同）三
、七八○元及虛列已死亡之扶養親屬王玉蘭（八十二年八月十五日死亡）免稅額六三
、○○○元，逃漏所得稅額三、七八○元，依行為時所得稅法第一百十條第一項規定
，處以所漏稅額一倍之罰鍰三、七○○元（計至百元為止）。原告不服，申經復查結
果，未准變更，循序提起訴願、再訴願，亦遭決定駁回，遂提起行政訴訟，茲摘兩
造訴辯意旨如次：
原告起訴意旨略以︰一、緣原告任職於中科院，工作地點在恆春港仔山內，與外連絡
通信、交通甚為不便，平時無車下山，不同於一般行政機關、公司行號。二、原告因
工作關係，故請友人代為申報八十三年綜合所得稅，事後原告察覺友人誤將王玉蘭申
報撫養，便請配偶（鄭愛秋）與承辦員蔡秀慧連繫，刪除受撫養人王玉蘭，並同時辦
理妻弟鄭家玉扶養大陸親屬應補海基會驗證證明，配偶請求更正申報書刪除受撫養人
王玉蘭，承辦員以申報資料在台北財稅中心，不在稽徵所，資料要到年底才會送回來
，並表示年底稅單下來只要補稅即可，不會處罰。原告配偶於十月間向稽徵所查詢，
為何還未收到補稅稅單，承辦員回答：「我們現在處理的是退稅的一批，補稅要再等
下一梯次」。三、原告配偶因母親車禍入院照顧十餘日，回家後便發現郵局招領單，
經向郵局查詢得知是兩件稽徵所寄來的信件，乃再向稽徵所查詢，一件是七十九年、
一件是八十三年補稅稅單，原告配偶告知承辦員，七十九年稅單已由貴局郵寄中科院
轉交原告收執，八十三年補稅稅單請再補寄，承辦員允諾，過了許久，原告配偶再與
承辦員連絡，此時承辦員已換人，由薛玉珍承辦，與承辦員接洽後新的承辦員，亦答
應再寄稅單，惟原告始終未接到稅單。嗣後原告配偶接到承辦員電話以原告未補繳，
已移送法院等語。四、原告配偶無法接受此種訊息，便親往稽徵所去了解，由王股長
出面協調，王股長以罰單已發下來無法更改，要原告配偶諒解，另循他途解決。查：
１、原告被處以逃漏稅系因被告未提供正確方法給原告更正撫養人所致，故被告不應
推卸責任，將過失由原告承擔。２、被告數次答應補寄稅單，而被告始終未將稅單寄
給原告，又如何要原告承擔逃漏稅之責。請撤銷原處分及一再訴願決定等語。
被告答辯意旨略以︰(一)查王玉蘭為原告之母於八十二年八月十五日死亡，此有死亡登
記申請書附案可稽，亦為原告所不爭，其於本年度結算申報書內仍列報為扶養親屬，
虛列扶養親屬免稅額事證明確，是本局依所得稅法第一百十條第一項規定，按所漏稅
額處以一倍之罰鍰並計至百元為止為三、七○○元並無不合，請予維持。(二)至原告主
張其八十三年綜合所得稅係由友人代為填寫，被告未提供正確方法更正申報書所致，
請予免罰乙節，參諸司法院大法官會議釋字第二七五號解釋意旨，應受行政罰之行為
並非以故意為限，過失仍應受罰，原告既因疏失而虛列扶養親屬免稅額自不得免罰，
又查其申報書並無所述請友人代為申報之記述，亦未舉證以實其不致受罰之說，其既
虛列免稅額，自難免罰，原告之訴無理由，請予駁回等語。
　　理  由
按「納稅義務人已依本法規定辦理結算申報，但對依本法規定應申報課稅之所得額有
漏報或短報情事者，處以所漏稅額兩倍以下之罰鍰。」為行為時所得稅法第一百十條
第一項所規定。本件原告八十三年度綜合所得稅結算申報，漏報利息所得新台幣（下
同）三、七八○元及虛列已死亡之扶養親屬王玉蘭（八十二年八月十五日死亡）免稅
額六三、○○○元，逃漏所得稅額三、七八○元，有王玉蘭死亡登記申請書及八十三
年度綜合所得稅結算申報書附原處分可稽，被告乃按所漏稅額科處一倍之罰鍰三、
七○○元（計至百元為止）。揆諸首揭規定，並無不合，一再訴願決定遞予維持，亦
無不當。原告訴稱其因工作關係，請友人代為申報八十三年綜合所得稅，事後察覺友
人誤將王玉蘭申報為扶養親屬，待其發現後曾詢承辦人，告知只要補稅，不會受罰，
惟原告始終未收到稅單，迭次詢問，亦未補發，本件係因被告未能提供正確方法更正
申報書，如何要原告承擔逃漏稅之責云云。查王玉蘭為原告之母，於八十二年八月十
五日死亡，為原告所不爭，其於本年度結算申報書內仍列報為受扶養親屬，虛列扶養
親屬事證明確，其既因疏失而虛列，參照司法院釋字第二七五號解釋，自不能免罰；
又委託他人代填申報書縱然屬實，其代填之法律效果依法歸於本人；至稱曾詢承辦人
員告知不會受罰乙節，並未舉證以實其說，不足採信，其起訴意旨，非有理由，應予
駁回。
據上論結，本件原告之訴為無理由，爰依行政訴訟法第二十六條後段，判決如主文。
中    華    民    國     八十七      年      二      月      二十       日
                    行 政 法 院 第 三 庭
                                審 判 長 評  事      陳  石  獅
                                         評  事      趙  永  康
                                         評  事      高  啟  燦
                                         評  事      蔡  進  田
                                         評  事      鄭  淑  貞
右  正  本  證  明  與  原  本  無  異
                                         法院書記官  阮  桂  芬
中    華    民    國     八十七      年      二      月     二十三      日
